【裁判字號】    90,交上易,168
【裁判日期】    900620
【裁判案由】    過失傷害
【裁判全文】
臺灣高等法院刑事判決                  九十年度交上易字第一六八號
    上  訴  人
    即  被  告  乙○○
右上訴人，因過失傷害案件，不服台灣板橋地方法院，九十年度交易字第二七號，中
華民國九十年三月一日第一審判決（起訴案號：台灣板橋地方法院檢察署八十九年度
偵字第一一五九三號）提起上訴，本院判決如左：
    主      文
上訴駁回。
    事      實
一、乙○○於民國八十九年三月二十八日七時五十分許，騎乘車牌號碼ＰＭＹ－六二
    六號（起訴書誤載為ＰＭＴ－六二六號，應予更正）重型機車沿臺北縣樹林市○
    ○路由樹林往山佳方向行進，途經同縣市○○路與八德街交岔路口欲左轉駛入八
    德街時，應注意左轉彎時，應行至交叉路口中心處左轉，並不得佔用來車車道搶
    先左轉，亦應注意轉彎車應讓直行車先行，而依當時情形，又無不能注意之情形
    ，竟怠於注意，未行至上開交岔路口中心處，即貿然佔用來車道（即同縣市○○
    路由山佳往板橋方向車道）搶先左轉，且未讓直行車先行，適來車道上有甲○○
    騎乘車牌號碼ＵＴＹ－四一六機車直行，已進入上開交岔路口並通過八德街往外
    環道路方向車道，猝遇佔用其車道提前左轉，又未讓其先行之乙○○人車，無從
    煞避，致撞上乙○○所騎乘前開機車右側而倒地，造成甲○○受有頭部外傷、左
    手及雙側下肢多處挫擦傷等傷害。
二、案經甲○○訴由臺北縣警察局樹林分局報請臺灣板橋地方法院檢察署檢察官偵查
    起訴。
    理      由
一、訊之上訴人即被告乙○○坦承騎機車在右揭時、地與被害人甲○○所騎之機車發
    生碰撞，致甲○○人車倒地受傷等情，雖矢口否認有何過失，辯稱：伊係於交岔
    路口中心待轉，與很多車子一起左轉，於將駛入八德街時，遭甲○○所騎之機車
    撞及，伊並無過失云云。
二、惟查右揭事實，迭據被害人甲○○指訴歷歷，且有道路交通事故調查報告表、現
    場相片及財團法人恩主公醫院八十九年三月二十八日診斷證明書等存卷可資佐證
    ，又被告乙○○在上開交岔路口左轉之行車路徑，已以箭號甲線繪示在卷內道路
    交通事故調查報告表上（見偵查卷第六頁），且經被告辯明無誤（見原審九十年
  二月十五日審判筆錄），而其與被害人甲○○發生碰撞之地點，雖未據道路交通
    事故調查報告表標記明確，然於原審審理時當庭由被告及被害人於道路交通事故
    調查報告表影本上簽認，有該道路交通事故調查報告表影本附於原審審判筆錄後
    可憑，觀渠二人前開所指碰撞地點雖不一致，但均在臺北縣樹林市○○路由山佳
    往板橋方向車道及八德街往外環道路方向之對向車道交疊之區域內，則無異，且
    被告在原審及本院審理時，均坦承於左轉八德街時，並未有看見對向來車道之被
    害人之機車，足見其並未注意對向車道上之直行車車前狀況至明，按汽車行駛至
    交岔路口、左轉彎時，應行至交叉路口中心處左轉，並不得佔用來車道搶先左轉
    ，又轉彎車應讓直行車先行，汽車行駛時，駕駛人應注意車前狀況，並隨時採取
    必要之安全措施，道路交通安全規則第一百零二條第一項第四款後段、第六款前
    段、第九十四條第三項分別定有明文，依被告及被害人在原審審理時所指碰撞地
    點，並參酌上開道路交通事故調查報告表上箭號甲所示之被告行車路徑以觀，
    本件車禍，係被告由樹林市○○路甫進入上開交岔路口，即逕行往八德街方向左
    轉行駛，而未行駛至交岔路口中心處再左轉且左轉時又未注意對向來車道上被害
    人駛來之機車，而讓被害人直行車先行，即貿然搶佔來車道提前左轉，致沿中華
    路由山佳往板橋方向直行，並已進入上開交岔路口通過八德街往外環道路方向車
    道之被害人煞避不及而發生碰撞甚為灼然；本件道路交通事故，經檢察官送請鑑
    定結果，亦認被告左轉未讓直行車先行，且搶先左轉為肇事原因，亦有台灣省台
    北縣區車輛行車事故鑑定委員會八十九年九月二十九日八九北行字第一四八三號
    鑑定意見書在卷可稽，是被告有過失，且其過失與被害人所受傷害間有相當因果
    關係極為昭然，被告所辯其無過失無非卸責之詞不足採，至證人即當時為被告所
    載之謝台南（被告之父親）在本院審理時雖證稱：當時伊為被告所載被告在馬路
    中間待轉，綠燈時與很多車一起左轉，伊見被害人從很遠的地方很快一直衝過來
    ，撞到被告之機車云云，其所證述與被告在原審所指碰撞地點不符，且其非騎機
    車者，被告在原審及本院審理時均坦承事故發生前未發現對方之機車，是證人謝
    台南有發現被害人之機車在對向車道駛來，亦不影響被告疏於注意之責任，是證
    人之證述均不足以採為被告有利之認定，本件被告事證明確，犯行堪以認定。
三、核被告所為係犯刑法第二百八十四條第一項前段之過失傷害罪，原審經調查後，
    以被告事證明確，適用刑法第二百八十四條第一項前段、第二條第一項前段、第
    四十一條第一項前段，罰金罰鍰提高標準條例第一條前段、第二條，並審酌被告
    因未盡駕駛之注意義務，違規左轉，及未禮讓直行車先行，肇致被害人成傷，過
    失程度非輕，駕駛態度粗莽，漠視道路行車法令，不知尊重其他用路人權益，甚
    為可訾，應予非難，兼衡被害人傷勢、被告素行、智識程度及犯後猶飾詞狡辯，
    未見悔意，態度難謂良好等一切情狀，及說明被告行為後，刑法第四十一條已於
    九十年一月四日經立法院修正，總統於同年月十日公告，自同年月十二日起施行
    ，依修正後之現行刑法第四十一條第一項前段規定：犯最重本刑為五年以下有期
    徒刑以下之刑之罪，而受六個月以下有期徒刑或拘役之宣告，因身體、教育、職
    業、家庭之關係或其他正當事由，執行顯有困難者，得易科罰金，較諸修正前之
    規定於被告無何不利，自應依刑法第二條第一項前段規定，適用修正後之刑法第
    四十一條第一項前段諭知易科罰金之折算標準，量處被告拘役伍拾伍日，並諭知
    易科罰金之折算標準，經核無不合，被告上訴意旨仍執前詞否認有過失，為無理
    由，應予駁回。
據上論斷，應依刑事訴訟法第三百六十八條判決如主文。
本案經檢察官李良忠到庭執行職務。
中      華      民      國    九十      年     六       月     二十     日
                              臺灣高等法院刑事第十四庭
                                  審判長法  官    陳  祐  輔
                                        法  官    蔡  國  在
                                        法  官    陳  國  文
右正本證明與原本無異。
不得上訴。
                                        書記官    吳  素  雲
中      華      民      國    九十      年     六       月    二十一    日
附錄：本案論罪科刑法條全文
刑法第二百八十四條第一項
因過失傷害人者，處六月以下有期徒刑、拘役或五百元以下罰金。致重傷者，處一年
以下有期徒刑、拘役或五百元下罰金。


司法院資訊處製作；財團法人民間司法改革基金會備份。
